【裁判字號】    99,交聲,253
【裁判日期】    990226
【裁判案由】    交管條例聲異
【裁判全文】
臺灣板橋地方法院交通事件裁定         99年度交聲字第253號
原處分機關  臺北市交通事件裁決所
異  議  人  甲○○
即受處分人
上列受處分人即異議人因違反道路交通管理處罰條例案件，對於
臺北市交通事件裁決所民國99年1 月15日所為之北市裁罰字第裁
22-C00000000 號裁決處分，聲明異議，本院裁定如下：
    主  文
異議駁回。
    理  由
一、原處分意旨略以：異議人即受處分人甲○○所有之車牌號碼
    BDX-007 號重型機車於98年10月23日下午2 時43分許，經臺
    北縣政府警察局交通警察大隊三重分隊執勤員警認有停放於
    臺北縣三重市○○○路○ 段56號旁之「人行道停車」違規行
    為，拍照採證後，以臺北縣政府警察局北縣警交大字第C000
    00000 號舉發違反道路交通管理事件通知單逕行舉發，嗣異
    議人雖提出申訴，並經原處分機關同意延後應到案日期至99
    年1 月22日，然經原處分機關函請舉發機關查證後，仍認違
    規屬實，原處分機關乃依道路交通管理處罰條例第56條第1
    項第1 款，裁處異議人罰鍰新臺幣（下同）600 元等語。
二、異議人異議意旨略以：法官您好，此張罰單我已透過「台北
    市民E 點通」的網路系統申訴過了，但申訴結果仍然是無通
    過，所以基於下述原述原因，我仍然認為此次的罰單十分不
    合理：道路交通管理處罰條例第56條第1 項第5 款「在顯
    有妨礙其他人、車通行處所停車」以及「台北市文山二分局
    」的網頁中都有提到，只要在不影響人、車通行的前提下，
    是可以不用取締的；我曾在12月19日(六)的10：30實地錄製
    三分鐘的影片，此影片中可以清楚的看出這個路段的行人極
    少，且此地還在施工中，無論平日、假日都不易影響行人通
    行；此地的人行道寬度十分充裕，寬度大約有3 台機車這
    麼寬，而平時大家都是緊靠工地圍籬停放，如果有行人需要
    通過，仍然不會受到阻礙；我的上班地點在民生東路和復
    興北路交叉口，這邊四週人行道都沒有劃設停車格及禁停標
    桿，平常我也都是跟這附近的上班族、居民一樣停放，但也
    從沒有被取締過，同樣的情形，我在下班回到住家附近停放
    ，卻被開罰，這樣「一法兩制」的做法，一般大眾該如何適
    從？台北縣政府在2009年底陸續在各大路段共設置了將近
    413 支的禁停標誌桿，板橋文化路短短3 公里設立了129 支
    ，這樣不會太離譜嗎？如果能將這些標桿適當的分布設立在
    各個地方，這樣不是就可以讓大眾更清楚了嗎？以上5 點是
    我主要申訴的原因，政府及警察機關有其改進的空間卻不改
    進，而政府及國家法令有上千上百條，連法官、律師、警察
    都要帶著「六法全書」這類的法律書籍以正確的引用法條，
    而我一般民眾又怎麼能夠熟記呢？希望法官這邊能夠給我民
    眾公平正義的裁決，政府和警察機關的缺失不應該由人民單
    方面承受，這樣的結果太不公平了，希望能予撤銷此張罰單
    ，並退還拖吊管理費；據此，爰聲明異議云云。
三、按人行道指為專供行人通行之騎樓、走廊，及劃設供行人行
    走之地面道路，與人行天橋及人行地下道，道路交通管理處
    罰條例第3 條第3 款定有明文；次按人行道不得臨時停車，
    禁止臨時停車處所不得停車，道路交通安全規則第111 條第
    1 項第1 款、第112 條第1 項第1 款亦分別定有明文；再按
    汽車（包括機器腳踏車）駕駛人在禁止臨時停車處所停車者
    ，處600 元以上1,200 元以下罰鍰；前揭情形，交通勤務警
    察、依法令執行交通稽查任務人員或交通助理人員，應責令
    汽車駕駛人將車移置適當處所；如汽車駕駛人不予移置或不
    在車內時，得由該交通勤務警察、依法令執行交通稽查任務
    人員或交通助理人員為之，道路交通管理處罰條例第56條第
    1 項第1 款、第3 項亦定有明文；經查：
(一)、本件異議人即受處分人甲○○所有之車牌號碼BDX-007 號重
    型機車於98年10月23日下午2 時43分許，停放於臺北縣三重
    市○○○路○ 段56號旁，經臺北縣政府警察局交通大隊三重
    分隊值勤員警，以有「人行道停車」之違規事實，拍照後逕
    行舉發，嗣異議人提出申訴，經原舉發機關於98年12月1 日
    以北縣警重交申字第0980058967號函知異議人略以：「二、
    BDX-007 號機車於98年10月23日下午2 時43分，在三重市○
    ○○路○ 段56號旁違規停車案，經調閱現場採證照片，該車
    在禁止臨時停車處所停車（人行道），違規事實明確，且該
    處並未劃設機車停車格，本分局依道路交通管理處罰條例第
    56條第1 項第1 款舉發，並依同條第3 項及第85條之3 第1
    項移置並無不當。」等語各情，有臺北縣政府警察局北縣警
    交大字第C00000000 號舉發違反道路交通管理事件通知單影
    本、臺北縣政府警察局三重分局北縣警重交申字第09800589
    67號函及其所附舉發採證相片數幀附卷可稽；茲異議人對其
    於上述時、地有在人行道停車之事實於聲明異議狀內亦坦認
    不諱，足認異議人所有之上開車輛於前揭時間，確有停放於
    臺北縣三重市○○○路○ 段56號旁之情。
(二)、又審諸卷附之本件舉發相片，系爭機車停放位置為鋪有紅磚
    之人行道，而依首揭規定可知，人行道不得臨時停車，禁止
    臨時停車處所不得停車，是異議人在人行道上停車，原屬在
    禁止臨時停車處所停車甚明，此情與道路交通管理處罰條例
    第56條第1 項第5 款所定「在顯有妨礙其他人、車通行處所
    停車」條文中，尚另以停車處所係屬「顯有妨礙」其他人、
    車通行處所為法條構成要件，顯有不同，異議人執道路交通
    管理處罰條例第56條第1 項第5 款「在顯有妨礙其他人、車
    通行處所停車」，謂只要在不影響人、車通行的前提下，是
    可以不用取締的，系爭機車停放地點還在施工中，無論平日
    、假日都不易影響行人通行，平時大家都是緊靠工地圍籬停
    放，如果有行人需要通過，仍然不會受到阻礙云云置辯，自
    無足取。
(三)、另人行道、設有禁止臨時停車標誌、標線處所，不得臨時停
    車，此為道路交通安全規則第111 條第1 項第1 款、第3 款
    所明定，是以前開規定分別將人行道、設有禁止臨時停車標
    誌、標線處所，併列為禁止臨時停車之處所，足見人行道之
    禁止臨時停車，本即不以人行道上尚需另劃設有禁止臨時停
    車之標誌或標線為必要，故異議人在禁止臨時停車之人行道
    停車者，依上開規定，即屬違規行為，至設置禁止停車標誌
    或標線，目的僅在加強民眾警覺作用，是人行道縱未設置禁
    止臨時停車標誌，亦不得認即可隨意停車，從而，異議人辯
    稱禁停標誌桿應適當的分布設立云云，當無從執為其得在人
    行道停車之免責事由。
(三)、異議人雖復稱依「台北市政府警察局文山第二分局」之網頁
    說明第4 點：人行道、騎樓未設立禁停標誌，亦未劃設機慢
    車停放區，執勤員警則實際依據「個案」觀察現場是否妨礙
    行人通行情形，則依道路交通管理處罰條例第56條第1 項第
    5 款「在顯有妨礙其他人、車通行處所停車」規定舉發云云
    置辯；惟在禁止臨時停車之人行道停車者，依前揭道路交通
    安全規則第111 條第1 項第1 款、第112 條第1 項第1 款規
    定可知，原屬違規行為，異議人前揭所辯，縱若屬實，前開
    網站內容亦僅為臺北市政府警察局文山第二分局於網站公佈
    之警員取締違規之內部執法認定標準，僅供警察機關取締此
    類違規事項時所參考之內部規範，非如法律或法規命令般對
    外具有一般抽象之拘束力，茲異議人所有前揭機車既確有停
    放在人行道情事，依法原屬在禁止臨時停車處所停車之違規
    行為，其當無從執該等網站內容據為其本件交通違規之免責
    事由。
(四)、又縱使另有他人之機車違規停放行為未遭舉發或處罰，亦不
    表示異議人所有之車輛違規停車之行為即屬合法，異議人自
    不得以該未遭舉發或處罰之違規行為作為合理化其本身違規
    行為之依據，是異議人辯稱我的上班地點在民生東路和復興
    北路交叉口，這邊四週人行道都沒有劃設停車格及禁停標桿
    ，平常我也都是跟這附近的上班族、居民一樣停放，但也從
    沒有被取締過，同樣的情形，我在下班回到住家附近停放，
    卻被開罰，這樣「一法兩制」的做法，一般大眾該如何適從
    云云，亦無足取；至系爭機車遭移置保管一節，異議人於前
    揭時、地既將系爭機車停放於人行道上，則交通執勤員警依
    道路交通管理處罰條例第56條第3 項規定將系爭機車移置保
    管，於法並無不合，併此敘明。
四、綜上所述，本件事證明確，異議人上揭所辯尚無足取，其在
    禁止臨時停車處所之人行道停車之違規事實，既堪認定，原
    處分機關據以援引上開規定，裁處異議人即受處分人罰鍰60
    0 元，於法並無違誤，本件異議為無理由，應予駁回。
據上論斷，應依道路交通案件處理辦法第19條，裁定如主文。
中    華    民    國    99    年    2     月    26    日
                  交通法庭法  官  陳明偉
以上正本證明與原本無異
如不服本裁定應於送達後5 日內向本院提出抗告狀
                          書記官  陳玉心
中    華    民    國    99    年    2     月    26    日

司法院資訊處製作；財團法人民間司法改革基金會備份。
